【裁判字號】    98,訴,2007
【裁判日期】    990318
【裁判案由】    清償債務
【裁判全文】
臺灣桃園地方法院民事判決              98年度訴字第2007號
原      告  泛太不動產仲介經紀股份有限公司
法定代理人  甲○○
訴訟代理人  江肇欽律師
被      告  富麒房屋仲介有限公司
兼法定代理
人即清算人  乙○○
            丙○○
上當事人間請求清償債務事件，本院於民國99年2 月23日辯論終
結，判決如下：
    主  文
被告應連帶給付原告新臺幣玖拾參萬貳仟玖佰貳拾元，及自民國
九十九年二月八日起至清償日止，按週年利率百分之五計算之利
息。
原告其餘之訴駁回。
訴訟費用由被告連帶負擔十分之七，餘由原告負擔。
本判決第一項於原告以新臺幣參拾壹萬元為被告供擔保後，得假
執行。
原告其餘假執行之聲請駁回。
    事  實  及  理  由
壹、程序方面：
一、按解散之公司除因合併、分割或破產而解散外，應行清算，
    公司法第24條定有明文。依同法第26條之1 ，前開規定於公
    司經中央主管機關撤銷或廢止登記者準用之。又有限公司之
    清算，除公司法或章程另有規定或經股東決議，另選清算人
    者外，應以全體股東為清算人，亦為公司法第113 條準用第
    79條所明定。本件被告富麟房屋仲介有限公司（以下簡稱富
    麟公司）已於民國98年9 月4 日遭中央主管機關廢止登記，
    且查無另行選任清算人向管轄法院呈報之事實，有原告所提
    被告富麟公司變更登記表在卷可稽，並經本院依職權向臺灣
    板橋地方法院查詢覆函結果附卷足憑，依前開規定，被告富
    麟公司自應進行清算，並以全體股東為清算人。是本件富麟
    公司法定代理人即清算人應為全體股東即乙○○及丙○○，
    核先敘明。
二、被告經合法通知，均未於言詞辯論期日到場，核無民事訴訟
    法第386 條各款所列情形，爰依原告之聲請，由其一造辯論
    而為判決。
貳、實體方面：
一、原告起訴主張：被告富麟公司於民國93年7 月21日與伊簽訂
    加盟特許授權契約書，授權使用「21世紀不動產板橋萬板加
    盟店」之全銜作為對外公開使用之服務標章及名稱，以從事
    不動產、土地、成屋之買賣與租賃仲介等相關業務，授權期
    間自93年7 月1 日起至96年6 月30日止，並由被告乙○○、
    丙○○擔任連帶保證人。嗣於95年11月10日協議將加盟授權
    期間展延至99年6 月30日止。依加盟契約第5 條約定，被告
    富麟公司應按月給付伊品牌使用權利月費，新臺幣（下同）
    36,750元。詎被告富麟公司未能依約給付，至97年11月10日
    積欠未付之月費已達359,420 元，雖曾於97年11月10日協商
    分期償還，倘一期未付視為全部到期，且同意伊不經催告逕
    行終止契約，並依違約規定處理。然被告富麟公司仍未按期
    清償，復積欠97年11月、12月2 個月費73,500元未付，前後
    累計共計已積欠月費達432,920 元（359,420＋73,500＝432
    ,920）。經催均置之不理，伊遂以97年12月22日之存證信函
    為意思表示，終止兩造間之加盟契約關係。另依加盟契約第
    22條約定，因被告富麟公司違反契約條款而致終止契約，應
    賠償1,000,000 元懲罰性違約金。爰依加盟契約、債務不履
    行及連帶保證之法律關係提起本訴，聲明求為命被告連帶給
    付1,432,920 元（432,920 ＋1,000,000 ＝1,432,920 ），
    及自起訴狀送達翌日起至清償日止，按週年利率百分之5 計
    算之利息，並願供擔保准為假執行之宣告。
二、被告均未於言詞辯論期日到場，亦未提出書狀作何聲明或陳
    述。
三、原告主張兩造於93年7 月21日簽訂上開契約、展期契約，由
    原告授權被告富麟公司使用上開服務標章及名稱，從事不動
    產仲介等相關業務，被告乙○○、丙○○為連帶保證人，被
    告富麟公司即有支付使用權利月費之義務，詎被告至97年11
    月10日即積欠月費359,420 元，經協議分期清償後，仍未依
    約清償，累積所欠月費已達432,920 元，經伊依約合法終止
    契約等節，業據提出與所述相符之加盟特許授權契約書、加
    盟授權期間展期協議書、分期償還切結書、存證信函、應收
    帳款對帳單、退店應完成暨移交事項等為證，被告經合法通
    知，均未於言詞辯論期日到庭爭執，亦未提出任何書狀答辯
    以供本院斟酌，自堪信原告主張為真實。
四、按約定之違約金額過高者，法院得減至相當之數額，民法第
    252 條定有明文。經查，系爭契約第22條第1 款約定：「乙
    方（即被告富麟公司）違反本契約條款致被甲方（即原告）
    終止契約者；乙方同意就本約所提供之履約保證金現金全額
    逕由甲方沒收。甲方並得向乙方請求1,000,000 元之懲罰性
    違約金…」等語，足見該違約金性質上為懲罰性違約金，且
    為原告所主張，應可認定。本件原告係因被告未依約繳納月
    費，符合契約第19條第1 項第1 款之規定，而終止契約，則
    原告所受之現實損害，即為上開未付之月費，並已於本案為
    請求，其餘因遲延所受利息損失、或因授權被告富麟公司服
    務標章及終止契約後之移交事務，雖需另行支付勞力、費用
    ，而受有損害，惟被告富麟公司於兩造簽約時所給付200,00
    0 元之履約保證金，既已由原告依上開規定予以沒收，為原
    告所自陳，自已受有相當程度之填補，此外，被告富麟公司
    並無於履約過程中造成原告有其他損害，並參照被告富麟公
    司曾依約繳付月費，期間長達4 年，嗣所積欠之月費為432,
    920 元等節，應認上開違約金1,000,000 元係屬過高，爰依
    前揭說明，由本院依職權酌減至500,000 元為適當。
五、綜上所述，原告請求之違約金過高，應由法院依職權酌減，
    其餘請求被告富麟公司依兩造間加盟契約之法律關係，給付
    積欠之月費432,920 元及之違約金500,000 元，並請求連帶
    保證人被告乙○○、丙○○連帶給付，自屬有據。從而，原
    告本於加盟契約、債務不履行、連帶保證之法律關係，請求
    被告富麟公司、乙○○、丙○○連帶給付932,920 元（432,
    920 ＋500,000 ＝932,920 ），及自起訴狀繕本送達翌日，
    即99年2 月8 日起至清償日止，按週年利率百分之5 計算之
    遲延利息之範圍內，為有理由，應予准許，逾此部分，即非
    正當，不應准許。原告陳明願供擔保聲請宣告假執行，關於
    其勝訴部分，核無不合，爰酌定相當之擔保金額，予以准許
    ；至其敗訴部分，假執行之聲請失所附麗，應予駁回。
據上論結，原告之訴一部為有理由，一部為無理由，依民事訴訟
法第385 條第1 項前段、第79條、第85條第2項，判決如主文。
中    華    民    國    99    年    3     月    18    日
                        民事第三庭  法  官  陳筱蓉
上為正本係照原本作成
如對本判決上訴，須於判決送達後20日內向本院提出上訴狀
中    華    民    國    99    年    3     月    18    日
                                    書記官  蔡佩媛

司法院資訊處製作；財團法人民間司法改革基金會備份。
